臺灣雲林地方法院刑事判決　　　　　　　　　　　　　　九十年度易字第六六四號
　　公　訴　人　臺灣雲林地方法院檢察署檢察官
　　被　　　告　戊○○
右列被告因竊盜案件，經檢察官聲請簡易判決處刑（九十年度偵字第三三五一號），
及移送併案審理（臺灣雲林地方法院檢察署九十年度偵字第三四五八、三五三五、三
六九九號），聲請簡易判決處刑部分，經本院虎尾簡易庭審理後，認為應適用通常程
序審判，而移送本院，本院判決如左：
    主  文
戊○○連續於夜間侵入有人居住之建築物、攜帶兇器竊盜，處有期徒刑壹年陸月，扣
案之螺絲起子壹把沒收。
    事  實
一、戊○○意圖為自己不法之所有，基於竊盜之概括犯意，連續於左列時間、地點，
    竊取他人財物：
    (一)戊○○與李豪宏（經檢察官另行起訴）於民國（下同）九十年七月十日、十三
      日、十六日及二十一日早上九時、十時許，連續前往雲林縣麥寮鄉○○段後安
      小段六一二之五號乙○○所有供出租之鐵皮屋，竊取北二、北三、北五、北六
      、北七、北八、南大門、南一、南六、南七、南八、南九、南十號房間所安裝
      之窗型冷氣機共十三台，得手後以每台新臺幣（下同）一千五百元、二千、二
      千五百元不等價格，售予雲林縣麥寮鄉○○村○○路二六二之一號林文得所經
      營之文信電器行，所得款項約二萬五千元，由戊○○及李豪宏平分花用殆盡，
      嗣經警於九十年八月二十日循線查獲。
    (二)九十年八月二十日凌晨二時五十分許，戊○○攜帶客觀上足以對人之生命、身
      體、安全構成威脅，可供兇器使用之螺絲起子一把，侵入雲林縣崙背鄉○○村
      ○○路一五八號有人居住之建築物「好姐妹小吃部」，以螺絲起子撬開該店櫃
      檯之抽屜二個，竊取香菸二包。甫得手，為居住在該小吃部之職員丁○○從外
      面回來時，發現小吃部之電動門半開，且櫃檯抽屜遭破壞，經查看後，於小吃
      部六號包廂內查獲被告而報警處理。
    (三)九十年八月三十日晚間七時許，戊○○侵入雲林縣崙背鄉枋南村六鄰六三號庚○○經營雜貨店並居住之住宅，竊取庚○○放置在抽屜之現金三千五百三十元
      ，嗣因鐘春池於廚房內，聽到抽屜被拉開的聲音，走到雜貨店查看，發現戊○○正將抽屜抱著跑，鐘春池在後追趕，戊○○見狀始將抽屜棄置在地上。嗣戊○○因來不及將其所有，停放在雜貨店門口之車牌ＮＴＺ─三一七號機車騎走
      ，故於案發後一、二十分返回雜貨店欲騎乘機車離開時，為守候機車之庚○○
      及鄰居發現，將戊○○圍住並報警處理。
    (四)九十年九月十一日凌晨一時四十五分許，戊○○侵入雲林縣崙背鄉○○村○○
      路一八三號丙○○住處二樓臥房內，竊取丙○○所有之皮包一只，內有身份證
      、重型機車及自用小客車駕駛執照各一紙、現金二百八十一元，及行動電話一
      支，得手後步出丙○○住處時，即為警當場逮捕，並於其右腰際及右褲袋查獲
      上開物品。
    (五)九十年九月十四日凌晨一時二十分許，戊○○侵入雲林縣崙背鄉枋南村十八之
      三號甲○○住處，在一樓往二樓之樓梯口處為甲○○發現，乃謊稱欲找其嬸婆
      ，並乘機在一樓神明桌上竊取甲○○所有之手錶一只，得手後即騎乘機車逃離
      。嗣甲○○發覺有異下樓查看，發現手錶遭竊，惟已不見戊○○去向，經向其
      房東尋問後，得知戊○○在枋南村二十號前，當其騎車至枋南村二十號時，見
      戊○○正發動機車準備離去，隨即騎乘機車在後追躡，追至崙背鄉○○村○○
      路一三○巷十號時，發現戊○○，戊○○竟持水果刀一把，甲○○持磚頭，雙
      方對峙數分鐘，嗣因警員據報前往處理，始將戊○○當場逮捕。
二、案經雲林縣警察局西螺分局報告臺灣雲林地方法院檢察署檢察官偵查起訴及移送
    併案審理。
    理  由
一、右揭犯罪事實一(一)部分，業據被告戊○○於警訊、檢察官訊問及本院審理時坦白
    承認，核與被害人乙○○指訴情節相符，有乙○○之警訊筆錄及贓物認領保管單
    可證，且經證人即向被告購買冷氣機贓物之林文得於警訊及檢察官偵訊時證述明
    確，有林文得之警訊及偵訊筆錄可稽，並有雲林縣警察局西螺分局警員至上開失
    竊地點拍攝之現場照片可佐，足認被告此部份之自白與事實相符，其犯行堪以認
    定。
二、犯罪事實一(二)部分，業經被告於警訊、檢察官訊問及本院審理時自白，核與證人
    丁○○於警訊及本院審理時證述情節相符，有丁○○之警訊筆錄、本院九十年十
    一月八日之訊問筆錄及贓物認領保管單為憑，並有查獲之香菸、螺絲起子照片，
    雲林縣警察局西螺分局警員至「好姐妹小吃部」拍攝之現場照片，及扣案之螺絲
    起子一把可資佐證，被告之自白與事實相符。又丁○○受僱於「好姐妹小吃部」
    ，平日與同事居住於上開小吃部等情，業據證人丁○○於本院審理時證述明確，
    是「好姐妹小吃部」係屬刑法第三百二十一條第一項第一款所指「有人居住之建
    築物」，應堪認定；再螺絲起子客觀上足以對人之生命、身體、安全構成威脅，
    可供兇器使用，亦堪認定。
三、被告雖矢口否認犯罪事實欄一(三)之犯行，辯稱案發當日其原準備至友人廖偉宏住
    處，行經庚○○雜貨店附近，因接友人蔡豐順打來之行動電話，才將機車停在庚○○門前等語。惟查被告於事實一(三)所示之時、地，竊取被害人庚○○現金三千
    五百三十元之事實，業據被害人庚○○於警訊及本院審理時指訴綦詳，並堅稱被
    告即竊取其財物之人，因案發當時，其確曾目睹被告，且因被告曾至其經營之雜
    貨店購買香菸數次，故其認得被告等語，核與被告於警訊及本院審理時供稱其曾
    去庚○○店裏買香菸二次等語相符，參以被害人庚○○雖曾見過被告，但與被告
    並不相識，亦無怨隙，此經被害人鐘春池及被告陳明，苟非被告確有竊取鐘春池
    財物之情事，被害人鐘春池當無故意設詞攀誣被告之理，是被害人庚○○指訴被
    告行竊一節，應非虛構。又本案係因案發後被告返回雜貨店欲騎乘其機車逃離時
    ，始為庚○○及附近居民圍捕等情，亦經證人即警員潘江山結證屬實。且被告對
    何以將上開機車停放在被害人庚○○住處附近一節，於警訊時先稱其想至庚○○
    店裏買香菸。嗣於檢察官訊問時，改稱係因接聽電話之故。繼於本院審理時復稱
    因剛好行動電話響，所以離開馬路去接聽電話，接電話處離機車有三十公尺遠，
    約講了幾分鐘，至於是和那位朋友講電話，已不記得云云，所辯前後不一，且衡
    之一般人接聽帶在身上之行動電話，只要把車停在路旁或其他安全處所即可，不
    會有人因為接聽行動電話，而把車子停下來，跑到三十公尺外的地方去接聽。因
    此，被告所辯，違背一般生活經驗。況本院向台灣大哥大股份有限公司函調被告
    使用友人李永印申請之0000000000號行動電話於九十年八、九月之通
    聯紀錄，該行動電話於案發當日即九十年八月三十日下午四時五十四分起至六時
    五十二分止，固曾與電話號碼0000000000號行動電話通話十餘次，惟
    據通聯紀錄所載，發號人均係被告所使用之0000000000號行動電話，
    而非0000000000號行動電話，核與被告上開所辯不符，此有台灣大哥
    大股份有限公司九十年十一月一日九○法警一○○四八號函暨通聯紀錄在卷可稽
    。故被告辯稱當時係因接聽友人電話，才將機車停在鐘春池住處附近云云，顯不
    足採。被告於夜間侵入被害人庚○○住處行竊之犯行，足堪認定。
四、犯罪事實一(四)部份，亦據被告於警訊及本院審理時自白，核與被害人丙○○指述
    情節大致相符，有丙○○之警訊筆錄及贓物認領保管單為證，且被告於事實欄(四)
    所示時間，載同不知情之李豪宏至丙○○住處，李豪宏留在機車旁吃餅乾，被告
    則侵入丙○○住處行竊，為警當場逮捕等情，亦經證人李豪宏於警訊、檢察官偵
    訊及本院審理時結證屬實，有李豪宏之警訊、偵訊筆錄及本院九十年十一月八日
    之訊問筆錄可考，並有雲林縣警察局西螺分局警員至丙○○住處拍攝之現場照片
    可佐，事證相當明確。
五、犯罪事實一(五)部分，亦經被告於檢察官偵訊及本院審理時自白，核與被害人甲○○於警訊及本院審理時指訴情節大致相符，有甲○○之警訊筆錄、本院九十年十
    一月八日之訊問筆錄及贓物認領保管單可稽，且被告於竊取甲○○手錶後，為甲○○找到時，乃持刀與甲○○對峙，為據報至現場處理之警員陳建奇、李權崇當
    場逮捕等情，亦經證人陳建奇、李權崇於本院審理時證明無訛，有陳建奇、李權
    崇於本院九十年十一月八日之訊問筆錄可證，並有查獲之手錶、水果刀照片，雲
    林縣警察局西螺分局警員至甲○○住處拍攝之現場照片及甲○○追躡被告之路徑
    圖，及水果刀一把扣案可資佐證，被告此部分犯行，亦堪認定。
六、被告雖辯稱其因服用安眠藥，精神恍惚，才至丙○○及甲○○住處行竊，他並無
    偷竊之意思云云。惟安眠藥係鎮定藥劑，服用後會使人產生嗜睡之症狀，為一般
    常人所熟知，被告辯稱其因服用安眠藥，以致精神恍惚云云，顯不可採。雖被告
    侵入被害人丙○○住處行竊，為警逮捕移送臺灣雲林地方法院檢察署偵訊時，身
    體搖晃，站立不穩，精神類似恍惚，有該署九十年九月十一日之偵訊筆錄可參，
    且被告案發當時，精神迷迷糊糊，對答不正常等情，亦據被害人甲○○於本院審
    理時陳明在卷，但縱認被告行為時確因施用禁藥或毒品，以致其對外界事物之知
    覺理會及判斷能力均較一般常人為低，然此亦屬被告可控制之原因自由行為，被
    告亦不得執以減免刑責。從而，被告上開犯罪事實，均堪認定。
七、論罪科刑部分：
    (一)犯罪事實一(一)部份：被告四次竊盜行為，均係犯刑法第三百二十條第一項之竊
      盜罪。被告與李豪宏間有犯意聯絡及行為分擔，為共同正犯。
    (二)犯罪事實一(二)部分：係犯刑法第三百二十一條第一項第一款、第三款之夜間侵
      入有人居住之建築物、攜帶兇器竊盜罪，公訴人僅論以刑法第三百二十一條第
      一項第三款之攜帶兇器竊盜罪，尚有未洽，起訴法條應予變更。
    (三)犯罪事實一(三)、(四)部分：均係犯刑法第三百二十一條第一項第一款之夜間侵入
      住宅竊盜罪。
    (四)犯罪事實一(五)部分：係犯刑法第三百二十一條第一項之夜間侵入住宅竊盜罪。
      按刑法第三百二十九條之強暴脅迫，以當場實施者為限，而所謂當場，固不以
      實施竊盜或搶奪者尚未離去現場為限，即已離開盜所而尚在他人跟蹤追躡中，
      仍不失為當場，惟如在脫離犯罪場所或追捕者之視線以後，基於別種事實而對
      被害人實施強暴、脅迫行為，則雖意在防護贓物或脫免逮捕，亦不過為另犯他
      罪之原因，與前之竊盜或搶奪行為無關，自不能適用該條以強盜論（最高法院
      二十八年度上字第一九八四號、二十八年度非字第四三號判例意旨參照）。經
      查：被害人在雲林縣崙背鄉○○村○○路一三○巷十號前追到被告時，被告為
      防護所竊得之手錶，竟取出水果刀與被害人對抗，雙方對峙數分鐘後，始為警
      員逮捕等情，固據被害人指訴綦詳，且為被告於本院審理時所供明，並經證人
      即到場處理之警員陳建奇、李權崇證述明確，惟被害人於警訊時陳稱：「：：
      我發現不對，我從二樓穿好衣服下樓，查看樓下神明桌上的金牌有無失竊及手
      錶，才發現手錶被張嫌竊走，當時我的房東剛好回家，我問房東有無看見一位
      年青人騎乘機車，房東說在枋南二十號前有看見一部黑色機車，我趕快向房東
      借ＩＸＣ─八八二重機車隨後追趕，騎到枋南村枋南二十號前，看是否在我家
      行竊的那位竊嫌，張嫌剛好從枋南二十號走出，發動機車ＮＴＺ─三一七號向
      崙背方向逃逸，我在後面追趕大約十公尺處時，他有停下來，我向前問他時，
      竊嫌就騎乘機車快速逃逸，逃至崙背鄉○○村○○路一三○巷十號後停下，然
      後從身上取出一支水果刀向我的方向走過來：：」等語（見警卷第四頁背面）
      ，則依上開證言，被告曾一度脫離被害人之跟蹤追躡，而係詢問其房東之後，
      才又追上被告。參以雲林縣警察局西螺分局所繪製之被告逃逸路徑圖所示，被
      告自被害人住處離開後，途經民權路、中山路、正義路，至中山路一三○巷十
      號前始追到被告，有上開被告強盜案路徑圖可按（見本院卷），被告實施強暴
      脅迫地點距離被告行竊地點有數條街之遠等情，尚難認被告嗣後持刀與被害人
      抵抗之行為，係其先前竊盜行為後所當場實施之強暴脅迫行為，揆諸前開說明
      ，自不得認被告所為已該當刑法第三百二十九條之準強盜犯行。是本案被告所
      為，係犯刑法三百二十一條第一項第一款之於夜間侵入住宅竊盜罪，公訴人重
      行於九十年十月五日以九十年度偵字第三七八九號提起公訴（業經本院以九十
      年度訴字第三八三號諭知公訴不受理），認被告係犯刑法第三百二十九條之準
      強盜罪，即有未洽。
    (五)被告上開犯罪事實一(一)、(二)、(三)、(四)、(五)之竊盜及加重竊盜犯行，時間緊接，
      犯罪構成要件相同，顯係基於概括犯意所為，應依連續犯之規定，論以較重之
      於夜間侵入有人居住之建築物、攜帶兇器而竊盜一罪，並加重其刑。又犯罪事
      實一(一)、(三)、(四)、(五)部分雖未據起訴，惟與已起訴之犯罪事實一(二)部分既有連
      續犯之裁判上一罪關係，依公訴不可分之原則，其起訴效力及於全部，本院自
      得併予審理。
    (六)本院審酌被告於本院審理時供承「行竊後均將所得用來買毒品吸毒」等語，而
      其前因連續施用第一級毒品案件，業經裁定觀察、勒戒，有臺灣高等法院被告
      全國前案紀錄表可稽，執行後仍未改掉施用毒品習慣，又為購買毒品施用而連
      續為竊盜犯行，顯無悔過之意。且被告五次竊行，分別竊得冷氣機十四台、香
      菸二包、現金三千五百三十元及二百八十一元、皮包一只，內有身份證、重型
      機車及自用小客車駕駛執照各一紙、行動電話一支及手錶一只，業據被害人乙○○、丁○○、鐘春池、丙○○及甲○○於警訊中陳明，所竊得之財物價值雖
      非甚鉅，然被告於竊得被害人乙○○上開冷氣機後，賤價脫售，於檢察官偵查
      中，猶繼續為事實欄一(二)、(三)、(四)、(五)所載之犯行，並於被害人甲○○追討手
      錶過程中，持刀反抗，犯罪情節動大，惟其犯後已坦承大部分犯行，態度尚稱
      良好等情狀，量處如主文所示之刑。
    (七)至於扣案之螺絲起子一把，被告於檢察官訊問及本院審理時雖辯稱非其所有，
      係在「好姐妹小吃部」櫃檯下撿取云云，惟查被告於警訊時已自承上開螺絲起
      子係其攜帶至小吃部，且證人丁○○亦證稱上開螺絲起子非其店裏所有，衡情
      苟上開螺絲起子確非被告所有，證人丁○○當無偽稱該螺絲起子非其店內所有
      之必要，是上開螺絲起子為被告所有，堪以認定。而上開螺絲起子係供被告犯
      罪所用，亦據被告供明，故應依法宣告沒收之。至於扣案之水果刀一把，雖係
      被告所有，然非供被告犯罪所用，此部分乃不予宣告沒收，併此敘明。
八、不另為無罪諭知部分：
    檢察官以九十年度偵字第三四五八號移送併案另謂：被告於九十年六月間某日中
    午十二時許，與李豪宏在雲林縣麥寮鄉崙後村二○九之八十號六十三號房間內，
    竊取己○○所有之分離式冷氣機一台，得手後將上開冷氣機賣予許評證所經營之
    永全冷凍行，亦涉犯刑法第三百二十條第一項之竊盜罪嫌。訊據被告堅決否認上
    開犯行，辯稱他只偷乙○○所有之窗型冷氣機十三台，並未竊取分離式冷氣機等
    語。經查，上開犯罪事實，固據共同被告李豪宏於警訊時供述明確，惟按共同被
    告不利於己之陳述，雖得採為其他共同被告犯罪之證據，惟此項不利之陳述，須
    無瑕疵可指，而就其他方面調查，又與事實相符，始得採為其他共同被告犯罪事
    實之認定（最高法院四十六年度台上字第四一九號判例參照）。然被害人己○○
    所失竊之冷氣機係窗型冷氣機，而非分離式冷氣機，有卷附之現場照片影本三張
    可證（見九十年度偵字第三四五八號警卷），核與李豪宏於警訊中供稱其與被告
    共同竊取己○○所有之冷氣機係分離式冷氣機之情節不合，則李豪宏所為不利於
    被告之供詞，已有瑕疵。且李豪宏證稱所竊得之冷氣機係賣予許評證云云，惟證
    人許評證於警訊時供稱：「我是有要作冷氣機中古的買賣，但我記不清楚時間了
    ，因為來往的客戶太多了，至於李豪宏稱有至我所經營的冷凍行販售冷氣機之事
    ，我就不敢太確定了」，有許評證之警訊筆錄可按，尚不足以證明李豪宏之證詞
    與事實相符，而得據為不利於被告之認定。雖被告於警訊中曾坦承此部分犯行，
    但被告之自白不能作為有罪判決之唯一證據，仍應調查其他必要之證據，以察其
    是否與事實相符，刑事訴訟法第一百五十六條第二項定有明文。而此部分犯罪事
    實，除被告於警訊中之自白外，並無其他證據足資佐證，是被告此部分犯行，即
    屬不能證明。又此部分若成立犯罪，與前開論罪科刑部分，有連續犯之裁判上一
    罪關係，爰不另為無罪諭知，附此說明。
據上論斷，應依刑事訴訟法第二百九十九條第一項前段、第三百條，刑法第二十
八條、第三百二十條第一項、第三百二十一條第一項第一款、第三款、第五十六條、
第三十八條第一項第二款、罰金罰鍰提高標準條例第一條前段，判決如主文。
本案經檢察官施添寶到庭執行職務
中      華      民      國    九十一    年      一      月      四      日
                                      臺灣雲林地方法院刑事第一庭
                                          審判長法官  康  樹  正
                                                法官  林  輝  煌
                                                法官  蔡  碧  蓉
右正本證明與原本無異。
如不服本判決，應於判決送達後十日內向本院提出上訴狀( 應附繕本 )。
                                              書記官  陳  善  永
中      華      民      國    九十一    年    一      月      四      日
附錄本案論罪科刑法條全文
刑法第三百二十條
意圖為自己或第三人不法之所有，而竊取他人之動產者，為竊盜罪，處五年以下有期
徒刑、拘役或五百元以下罰金。
意圖為自己或第三人不法之利益，而竊佔他人之不動產者，依前項之規定處斷。
前二項之未遂犯罰之。
刑法第三百二十一條
犯竊盜罪而有左列情形之一者，處六月以上五年以下有期徒刑：
一  於夜間侵入住宅或有人居住之建築物、船艦，或隱匿其內而犯之者。
二  毀越門扇、牆垣或其他安全設備而犯之者。
三  攜帶兇器而犯之者。
四  結夥三人以上而犯之者。
五乘火災、水災或其他災害之際而犯之者。
六  在車站或埠頭而犯之者。
前項之未遂罰之。
